臺灣高等法院刑事裁定
111年度毒抗字第70號
抗  告  人
即  被  告  王漢彬




上列抗告人因違反毒品危害防制條例案件，不服臺灣新北地方法
院110年度毒聲字第2542號，中華民國110年12月16日裁定（聲請
案號：臺灣新北地方檢察署110年度聲戒字第278號），提起抗告
，本院裁定如下：
    主  文
抗告駁回。
    理  由
一、原裁定意旨略以：抗告人即被告甲○○（下稱抗告人）因施用
    第二級毒品案件，經原審法院以110年度毒聲字第51號裁定
    送觀察、勒戒後，認有繼續施用毒品之傾向，有法務部○○○○
    ○○○○民國110年12月8日北所衛字第110013006810號函暨所附
    有無繼續施用毒品傾向證明書及評估標準紀錄表附卷為憑，
    是檢察官之聲請於法有據，爰裁定令抗告人入戒治處所施以
    強制戒治，期間為6個月以上，至無繼續強制戒治之必要為
    止，但最長不得逾1年等語。
二、抗告意旨略以：原審以抗告人有多項前科紀錄及另案執行中
    ，草率認定抗告人有繼續施用毒品之傾向，輕易否定抗告人
    之未來；又毒品危害防制條例於109年1月15日修正、同年7
    月15日施行，立法意旨在幫助施用毒品者戒毒，非屬懲戒行
    為人之性質，核與刑罰執行目的不同，為此提起抗告等語。
三、按觀察、勒戒後，檢察官或少年法院（地方法院少年法庭）
    依據勒戒處所之陳報，認受觀察、勒戒人無繼續施用毒品傾
    向者，應即釋放，並為不起訴之處分或不付審理之裁定；認
    受觀察、勒戒人有繼續施用毒品傾向者，檢察官應聲請法院
    裁定或由少年法院（地方法院少年法庭）裁定令入戒治處所
    強制戒治，其期間為6個月以上，至無繼續強制戒治之必要
    為止，但最長不得逾1年。毒品危害防制條例第20條第2項定
    有明文。次按有無繼續施用毒品傾向之評估標準，並非完全
    以受勒戒人勒戒後之結果為準，勒戒前之各種情況，仍應作
    為評估之依據。依勒戒處所評分說明手冊規定，係以前科紀
    錄與行為表現、臨床評估、社會穩定度三項合併計算分數，
    每一大項皆有靜態因子與動態因子。先以靜態因子分數評分
    ，靜態因子分數總分在60分（含）以上為「有繼續施用毒品
    傾向」；60分以下，與動態因子分數相加，如果總分在60分
    （含）以上，為「有繼續施用毒品傾向」。是抗告人有無「
    繼續施用毒品傾向」，係依具體個案之臨床實務及相關事證
    等情綜合判定，有其相當之專業依據及標準，且涉及專門醫
    學，又衡酌強制戒治之目的，係為協助施用毒品者戒斷毒品
    之心癮及身癮所為之一種保安處分類型，而該評估標準係適
    用於每一位受觀察、勒戒處分之人，具一致性、普遍性、客
    觀性，倘其評估由形式上觀察，無擅斷或濫權等明顯不當之
    情事，法院宜予尊重。　　　
四、經查：
  ㈠抗告人前因施用第二級毒品，經原審法院以110年度毒聲字第
    51號裁定送勒戒處所觀察、勒戒，而於110年11月1日送法務
    部○○○○○○○○附設勒戒處所執行觀察、勒戒後，該所依據110
    年3月26日修正施行之「有無繼續施用毒品傾向評估標準紀
    錄表」及「有無繼續施用毒品傾向評估標準說明手冊」，就
    抗告人之前科紀錄與行為表現、臨床評估、社會穩定度等3
    大項因素（每1大項均有靜態因子與動態因子）進行評估，
    其中：⑴前科紀錄與行為表現部分合計為35分（有6筆毒品犯
    罪相關司法紀錄計10分【每筆5分，上限10分】、首次毒品
    犯罪年齡為「20歲以下」計10分、有6筆其他犯罪相關紀錄
    計10分【每筆2分，上限10分】、入所時尿液毒品檢驗一種
    毒品反應計5分，上開4項靜態因子合計為35分；無動態因子
    事項，0分）；⑵臨床評估部分合計為26分（有海洛因、安非
    他命多重毒品濫用計10分，有合法物質濫用（種類：菸）計
    2分，使用年數超過1年計10分，上開靜態因子合計為22分；
    臨床綜合評估（含病識感、動機、態度、就醫意願）評定為
    「中度」計4分，上開動態因子合計為4分）；⑶社會穩定度
    部分合計為0分（全職工作計0分、家人無濫用藥物計0分、
    入所後家人有訪視1次計0分、出所後與家人同住計0分）。
    以上前科紀錄與行為表現、臨床評估、社會穩定度等總分合
    計為61分，經評定認被告為「有繼續施用毒品傾向」之情事
    ，有法務部○○○○○○○○110年12月8日北所衛字第110013006810
    號函暨所檢附法務部○○○○○○○○附設勒戒處所有無繼續施用毒
    品傾向證明書、評估標準紀錄表在卷可查（見毒偵緝字第10
    61號卷第6至8頁）。
  ㈡抗告意旨雖以前詞置辯。惟查，法務部○○○○○○○○附設勒戒處
    所人員評估抗告人是否有繼續施用毒品傾向，係以「毒品犯
    罪相關司法紀錄」、「首次毒品犯罪年齡」、「其他犯罪相
    關紀錄」、「入所時尿液毒品檢驗」、「所內行為表現」、
    「物質使用行為」、「合法物質濫用」、「使用年數」、「
    臨床綜合評估（含病識感、動機、態度、就醫意願）」、「
    工作」、「家庭」等靜態因子、動態因子綜合評估，業經本
    院說明如前，且前述法務部○○○○○○○○附設勒戒處所有無繼續
    施用毒品傾向證明書及評估標準紀錄表所載之綜合判斷結果
    ，係該所相關專業知識經驗人士於抗告人入所執行觀察、勒
    戒期間，依其本職學識就抗告人之前科紀錄及行為表現、臨
    床評估及社會穩定度等因素所為之綜合判斷，具有科學驗證
    所得之結論，且勒戒處所之組織、人員之資格及執行觀察、
    勒戒相關程序，暨判斷施用毒品者，有無繼續施用毒品傾向
    ，均有相關法令嚴格規範，非可恣意而為，由形式上觀察，
    亦無擅斷或濫權等明顯不當之情事，自得資為判斷抗告人有
    無繼續施用毒品傾向之證明。況於司法實務或醫學臨床上，
    具有毒品前科紀錄者，或因長期有機會接觸毒品，或因欲藉
    由毒品作用暫時隔絕現實環境，其反覆性、繼續性地再犯施
    用毒品犯行之機率，確實較沒有毒品前科者高，因此上開評
    估標準方會將勒戒人之前科紀錄列入重要之評分項目。抗告
    人徒憑己意，主張不應將前科紀錄及另案執行列入評估云云
    ，並無所據。
五、綜上，原審以檢察官之聲請於法有據，依毒品危害防制條例
    第20條第2項規定，裁定抗告人令入戒治處所施以強制戒治
    ，其期間為6個月以上，至無繼續強制戒治之必要為止，但
    最長不得逾1年，經核並無不合。抗告意旨以前詞指摘原裁
    定不當，為無理由，應予駁回。
據上論斷，應依刑事訴訟法第412條，裁定如主文。
中　　華　　民　　國　 111　　年　　 1　　月　　 25 　日
　　　　　　　　　   刑事第二庭 審判長法　官 遲中慧
　　　　　　　　　　　　　　　　      法　官 邱筱涵
　　　　　　　　　　　　　　　　      法　官 李世華
以上正本證明與原本無異。
不得再抗告。
                                      書記官 莊佳鈴
中　　華　　民　　國　　111 　年　　1 　　月　　25　　日